臺灣臺中地方法院刑事判決　　　　　　100年度訴字第267號
公　訴　人　臺灣臺中地方法院檢察署檢察官
被　　　告　林宗杰
　　　　　　　　　　國民
　　　　　　　　　　（現另案於法務部矯正署臺中監獄臺中分
選任辯護人　許家瑜律師
上列被告因毒品危害防制條例等案件，經檢察官提起公訴（99年
度偵字第16221號），本院判決如下：
    主    文
林宗杰犯如附表所示之罪，各處如附表所示之主刑及從刑。主刑
部分應執行有期徒刑玖年。
    犯罪事實
一、林宗杰明知甲基安非他命為毒品危害防制條例第2條第2項第
    2款所規定列管之第二級毒品，並經行政院衛生署明令公告
    列為禁藥管理，係屬藥事法第22條第1項第1款所定之禁藥，
    非經許可，不得持有、販賣及轉讓，詎仍為下列行為：
  (一)分別於99年6月中旬某日及99年6月底某日，以其所持用之門
    號各為0000000000、0000000000號之行動電話供李元益以公
    共電話撥打聯絡購買第二級毒品甲基安非他命，並於電話中
    約定見面之時間、地點，隨即均在臺中市太平區東平國小旁
    統一超商內各交付1包重量不詳、價值新臺幣（下同）500元
    之甲基安非他命予李元益，共計販賣第二級毒品甲基安非他
    命予李元益2次（詳如附表編號1、2所示），並當場向李元
    益收取交易對價各500元。
  (二)又林宗杰與張○○（民國81年11月間生，案發時尚未滿18歲
    ，真實年籍姓名詳卷內資料）為友，惟在不知張○○乃未成
    年人之情形下，於99年7月8日晚間9時許前後，在朋友碰面
    之場合下，基於轉讓禁藥甲基安非他命之犯意，在臺中市太
    平區永成公園內，將亦屬藥事法規定為禁藥之第二級毒品甲
    基安非他命，無償轉讓予張○○施用1次。
二、嗣林宗杰為警於99年7月9日下午9時30分許，在臺中市○○
    區○○路287號攔檢，當場扣得林宗杰所有之甲基安非他命2
    小包（毛重各0.8公克）、電子磅秤1台、所持用之門號0000
    000000號、0000000000號（起訴書誤為0000000000號）、00
    00000000號行動電話（含SIM卡）各1支，及未插有SIM卡之
    行動電話3支，嗣有李元益之人撥打該0000000000號行動電
    話欲購買甲基安非他命，電話響起後由警察代為接聽，始循
    線查悉上情。
三、案經臺中市警察局霧峰分局（原臺中縣警察局霧峰分局）報
    告臺灣臺中地方法院檢察署檢察官偵查起訴。
    理    由
壹、證據能力方面：
一、按被告以外之人於偵查中向檢察官所為陳述，除顯有不可信
    之情況者外，得為證據，刑事訴訟法第159條之1第2項定有
    明文。偵查中對被告以外之人（包括證人、鑑定人、告訴人
    、被害人及共同被告等）所為之偵查筆錄，或被告以外之人
    向檢察官所提之書面陳述，性質上均屬傳聞證據。惟現階段
    刑事訴訟法規定檢察官代表國家偵查犯罪、實施公訴，依法
    其有訊問被告、證人及鑑定人之權，證人、鑑定人且須具結
    ，而實務運作時，檢察官偵查中向被告以外之人所取得之陳
    述，原則上均能遵守法律規定，不致違法取供，其可信度極
    高，職是，被告以外之人前於偵查中已具結而為證述，除反
    對該項供述得具有證據能力之一方，已釋明「顯有不可信之
    情況」之理由外，不宜以該證人未能於審判中接受他造之反
    對詰問為由，即遽指該證人於偵查中之陳述不具證據能力。
    查本件被告及其選任辯護人固稱：證人李元益因檢察官於偵
    訊中曾告以毒品危害防制條例第17條有關減刑之規定，且未
    經對質詰問，是該等偵訊中之證述不具證據能力等語。惟查
    ，證人李元益於99年7月10日接受檢察官偵訊時，就毒品涉
    案部分乃第一次施用毒品而屬應送觀察、勒戒之範疇一節，
    業據檢察官於偵查中對證人李元益闡明在卷，有該日偵訊筆
    錄及證人李元益之臺灣高等法院被告前案紀錄表在卷足參，
    縱檢察官事後曾對證人李元益告以毒品危害防制條例第17條
    之相關規定，惟就證人李元益該時施用毒品案件而言，並無
    任何實益，實難認該等關於減刑規定之告知，對證人李元益
    之證述內容將產生限制其自由陳述意志之情形。此外，辯護
    人亦未陳明證人李元益於偵查中之證述有何其他顯不可信之
    情況；況證人李元益於本案歷次接受偵訊時，均業經檢察官
    諭令具結，其餘偵訊時證述之憑信性已獲擔保。再者，本院
    復於100年3月24日審理時，已提訊證人李元益到庭踐行交互
    詰問程序，並予被告及選任辯護人當庭與證人李元益對質、
    詰問之機會，是證人李元益於偵訊中之證述，亦已完足為合
    法調查之證據，故其於本案偵訊中之證述，自具備證據能力
    之適格。
二、次按被告以外之人於審判外之言詞或書面陳述，除法律有規
    定者外，不得作為證據，刑事訴訟法第159條第1項固定有明
    文；惟被告以外之人於審判外之陳述，雖不符刑事訴訟法第
    159條之1至第159條之4之規定，而經當事人於審判程序同意
    作為證據，法院審酌該言詞陳述作成時之情況，認為適當，
    亦得為證據；當事人、代理人或辯護人於法院調查證據時，
    知有第159條第1項不得為證據之情形，而未於言詞辯論終結
    前聲明異議者，視為有前項之同意，同法第159條之5亦有明
    文。又被告以外之人於檢察事務官、司法警察官或司法警察
    調查中所為之陳述，基於實體發現真實之訴訟目的，依第
    159條之2規定，如與審判中之陳述不符時，經比較結果，其
    先前之陳述，相對「具有較可信之特別情況」，且為證明犯
    罪事實存否所「必要」者，或於審判中有第159條之3所列死
    亡等原因而無法或拒絕陳述之各款情形之一，經證明其調查
    中所為陳述絕對「具有可信之特別情況」，且為證明犯罪事
    實之存否所「必要」者，亦例外地賦與證據能力。是所謂「
    顯有不可信性」、「相對特別可信性」與「絕對特別可信性
    」，係指陳述是否出於供述者之真意、有無違法取供情事之
    信用性而言，故應就偵查或調查筆錄製作之原因、過程及其
    功能等加以觀察其信用性，據以判斷該傳聞證據是否有顯不
    可信或有特別可信之情況而例外具有證據能力，並非對其陳
    述內容之證明力如何加以論斷，此有最高法院94年臺上字第
    629號判決可資參照。所謂「具有較可信之特別情況」，係
    指該項陳述係在具有比較可相信為真實之特殊情況下所為，
    例如被告以外之人出於自然之發言、臨終前之陳述，或違反
    自己利益之陳述等特別情形均屬之。蓋被告以外之人在類此
    特別情況下所為之陳述，就通常而言，其虛偽之可能性偏低
    ，可信之程度較高，若該項陳述為證明犯罪事實存否所必要
    ，依上規定，自得構成傳聞法則之例外，而承認其證據能力
    。故而，應從客觀上之環境或條件等情況，例如：偵查或調
    查筆錄製作之背景、原因、過程、陳述時有無其他訴訟關係
    人在場，陳述時之心理狀況、有無受到強暴、脅迫、詐欺、
    利誘等外力之干擾等情，綜合加以觀察，是否有足以取代審
    判中反對詰問之可信性保證者之情形，不得單憑警詢距案發
    時間較近，或以證人事後有承受外界干擾而受污染之虞，即
    逕謂於警詢之陳述較為可採。否則，將造成因警詢之時間順
    序通常在先，該審判外陳述之證據價值，反優於審判中經具
    結、詰問等程序所為陳述之不當結果。且上開規定所指「具
    有較可信之特別情況」，係屬傳聞證據例外取得證據能力之
    特別要件，與一般供述證據必須具備任意性之證據能力要件
    有別，二者不可混為一談。故被告以外之人於檢察事務官、
    司法警察官或司法警察調查中所為與審判中不符之陳述，縱
    係出於自由意思，然仍必須具備「具有較為可信之特別情況
    」及「證明犯罪事實存否所必要」之要件，始能採為證據，
    不能僅以被告以外之人在檢察事務官、司法警察官或司法警
    察調查中所為與審判中不符之陳述係出於其自由意思，即謂
    具有特別可信之情況，而採為犯罪之證據（最高法院95年度
    臺上字第2288號、95年度臺上字第2696號、95年度臺上字第
    1525號、94年度臺上字第5490號裁判均可參照）。查證人李
    元益於警詢中之證述，雖屬審判外之陳述，且其證據能力亦
    為被告之選任辯護人所爭執。惟本院審酌證人李元益於警詢
    時之陳述，係於員警查獲之初立即製作，對案發情況之記憶
    當甚為清晰，不致發生一般傳聞證據中證人記憶瑕疵之風險
    ，具有較為可信之特別情況，且該等證述情節實與卷證相符
    ，適為本案認定被告犯罪事實存否所必要者，足認上揭證人
    於警詢時之陳述，亦具有證據能力。
三、末按被告以外之人（包括證人、鑑定人、告訴人、被害人及
    共同被告等）於審判外之陳述雖不符刑事訴訟法第159條之1
    至之4等4條之規定，而經當事人於審判程序同意作為證據，
    法院審酌該言詞陳述或書面陳述作成時之情況，認為適當者
    ，亦得為證據；當事人、代理人或辯護人於法院調查證據時
    ，知有刑事訴訟法第159條第1項不得為證據之情形，而未於
    言詞辯論終結前聲明異議者，視為有前項之同意，同法第
    159 條之5定有明文。立法意旨在於傳聞證據未經當事人之
    反對詰問予以核實，原則上先予排除。惟若當事人已放棄反
    對詰問權，於審判程序中表明同意該等傳聞證據可作為證據
    ；或於言詞辯論終結前未聲明異議，基於尊重當事人對傳聞
    證據之處分權，及證據資料愈豐富，愈有助於真實發見之理
    念，且強化言詞辯論主義，使訴訟程序得以順暢進行，上開
    傳聞證據亦均具有證據能力。查檢察官、被告及選任辯護人
    對於本案卷內有關證人張○○於警詢、偵查中之證述以及其
    他文書卷證資料，於本院100年2月10日行準備程序中、本院
    100年3月24日審理中並未就有何於刑事訴訟法第159條第1項
    不得為證據之情形於本院言詞辯論終結前聲明異議，且有關
    本案證人張○○之證述、文書卷證資料亦經本院於審理期日
    逐一提示、朗讀，並告以要旨，本院復審酌相關證人證述筆
    錄製成、文書卷證資料取得，並無證據顯示有何違背程序規
    定情事，依據上述之說明，均應具有證據能力。
貳、得心證之理由：
一、訊據被告林宗杰固不否認持用門號各為0000000000、000000
    0000號之行動電話，且就上揭犯罪事實一、(二)所示之無償轉
    讓第二級毒品予證人張○○之犯行，乃坦承不諱，惟矢口否
    認有何上揭犯罪事實一、(一)所示之2次販賣第二級毒品甲基
    安非他命予證人李元益之行為，辯稱：伊從未販賣過甲基安
    非他命，不曾拿毒品給李元益，更不用說有賣他毒品並向李
    元益收錢的行為云云。經查：
  (一)本件關於被告、證人李元益、證人張○○之供述及證述內容
    中所提及之「安非他命」，皆為「甲基安非他命」之誤植，
    茲就二者在本案陳述中之一致性進行確認。另關於被告、證
    人李元益就上揭犯罪事實一、(一)部分之發生地點，固均稱係
    「東平國中」，惟改制前之臺中縣太平市並無東平國中，而
    僅有東平國小（附近只有中平國中，且離東平國小有一段距
    離，有Google網路地圖在卷可參），此部分亦經證人李元益
    於本院審理中結證稱：有跟被告約在國小旁的統一便利超商
    前碰面等語明確，核與上揭網路地圖顯示之地理位置，以及
    該統一超商在地圖上出現之位置相符，是此部分卷內相關筆
    錄內之記載應均係被告及證人李元益之誤稱，惟均無改於本
    件被告、證人李元益所述地點之同一性，核先敘明。
  (二)關於被告上揭犯罪事實一、(二)之犯行，除經被告自白在卷外
    ，核與證人張○○於警詢、偵查中（具結）證述情節相符，
    且被告遭查獲當時，身上遭警扣獲之物品中確實有含第二級
    毒品甲基安非他命成分之結晶物2小包，亦經行政院衛生署
    草屯療養院出具草療鑑字第0990700171號鑑定報告書附卷可
    憑（鑑定重量詳如後述），堪信被告自白與事實相符，此部
    分被告轉讓禁藥即甲基安非他命之犯行，乃屬事證明確，堪
    為認定，應依法予以論科。另被告於案發之99年7月9日時，
    係認證人張○○之年紀已經滿18歲等情，業經被告供明在卷
    ，衡以證人張○○於案發後之當年11月即已滿18歲之情觀之
    ，案發當時證人張○○之年紀已經接近18歲，以當今青少年
    之穿著、打扮，有時著實不易察覺其真實年齡未滿18歲，而
    本件卷內亦查無其他事證足認被告知悉證人張○○於案發當
    時接受其轉讓第二級毒品即禁藥甲基安非他命時係未滿18歲
    之未成年人，依罪疑為有利於被告之認定原則，本院認被告
    就此年齡要件在主觀上並無客觀事證足以認知，附此敘明。
  (三)關於被告上揭犯罪事實一、(一)之犯行，被告於99年7月10日
    偵查中初供稱：不曾販賣毒品給證人李元益，但是只有在改
    制前之臺中縣大里市塗城一帶「請」（無償轉讓）過證人李
    元益2次，忘記是否曾跟證人李元益約在改制前之臺中縣太
    平市東平國小旁的7-11便利商店見面（參閱臺灣臺中地方法
    院檢察署99年度偵字第16221號卷第9至10頁）云云；嗣又於
    99年10月26日偵查中供稱：曾在改制前之臺中縣大里市塗城
    一帶將安非他命「給」證人李元益施用云云，並於檢察官詢
    問：「你有無跟李元益相約在臺中縣太平市東平國中（應為
    東平國小之誤）旁的統一超商，交付安非他命？」時答稱：
    「我剛剛講的兩次中，有一次是李元益在統一超商那邊打電
    話給我，他撥打來的號碼都是無號碼顯示，我不知道他是用
    行動電話或公共電話撥打給我，我問他要做什麼，他說他朋
    友要跟我合資買安非他命，我說我電話也打不通，我後來有
    過去統一超商那邊，把我身上剩的安非他命給他，我都沒有
    跟李元益收錢」（參閱同上偵卷第78頁）等語。則以被告於
    99年10月26日偵查中之供述，即有與事理矛盾不符之處，蓋
    先稱都是在大里一帶請證人李元益施用安非他命，後又稱其
    中有一次是去統一超商那邊把身上剩下的安非他命給證人李
    元益，其供述顯然有先後不符之處，實屬礙難採信。再徵諸
    被告於本院審理中所供稱：只有在證人李元益之友人於大里
    之住處請證人李元益施用過一次甲基安非他命（參閱本院審
    理卷第50頁正、背面），確實曾經跟證人李元益約在改制前
    之臺中縣太平市東平國小旁邊的統一超商見面，但是一次是
    見面後一起去向友人買安非他命，後來沒買到就各自回家，
    一次是沒有帶任何甲基安非他命就赴約，並給證人李元益摸
    摸看伊身上確實沒有安非他命，然後把之前向證人李元益借
    用的玻璃球予以歸還（參閱本院審理卷第52頁背面、第53頁
    ）等語，亦顯然與先前之供述不同。果被告之供述係屬事實
    ，理應不會出現前後互不一致之情形，所述顯難採信。況被
    告一再辯稱：證人李元益很「盧」，常常向伊要安非他命，
    伊多半自己施用的以外，都沒有多的可以給證人李元益等語
    ，果真如此，證人李元益何以一而再、再而三地撥打被告之
    電話詢問有無安非他命，更有甚者，並互約至特定地點見面
    ，所述均顯與常情有所相悖而不足為採。再查，證人李元益
    就上揭犯罪事實一、(一)所示之事，固於本院審理時到庭節證
    稱：當時被抓到後，害怕會被判刑，警察向伊表示若不指認
    被告有賣伊安非他命，就會跟著被移送法辦，若指認就可以
    減輕，伊一時心生恐懼便依照警察之指示指認被告，所述購
    買細節都是警察教的，但是實際上伊並未曾向被告購買甲基
    安非他命，被告都是請伊施用甲基安非他命而未曾收錢等語
    ，惟查：
  1.證人李元益係於99年7月9日因撥打被告持用之0000000000號
    行動電話，適逢警察攔檢被告林宗杰，經警察接用電話後，
    乃將證人李元益約至臺中縣大里市○○路、光正路口的檳榔
    攤見面，嗣後證人李元益乃遭警方查獲持有安非他命吸食器
    一節，除經證人李元益於警詢、偵查中陳述明確外，復於本
    院審理過程中結證屬實，堪為認定。而證人李元益遭查獲之
    該次，已對警方坦認有施用第二級毒品甲基安非他命，且因
    證人李元益先前並無施用毒品之前科，而處於將被送觀察、
    勒戒等節，有臺中縣警察局霧峰分局仁化派出所警員製作之
    職務報告，以及證人李元益之臺灣高等法院被告前案紀錄表
    在卷可資佐憑，足見證人李元益當時並未陷於將因施用毒品
    而移送法辦並遭判刑之境，就此，承辦員警亦當無不知之理
    ，實無可能對證人李元益曉以：應指認被告販毒便可以減刑
    之意旨，況證人李元益於本院審理中，就究竟係何位警員對
    其為如此之闡明，亦皆無法指認或提出說明，所述遭警察以
    不正辦案方式誘導而為證述，實有相當啟人疑竇之處。
  2.再觀諸證人李元益就其於上揭犯罪事實一、(一)所示之時間、
    地點向被告林宗杰購得第二級毒品甲基安非他命等節，不僅
    於警詢中證述稱：「（問：你向綽號「叔叔」之男子購買毒
    品安非他命幾次？）總共3次。（問：分別購買毒品安非他
    命的時間？地點為何？聯絡方式為何？）第一次是於99年6
    月中旬（詳細時間不詳）、第二次是於99年6月底（詳細時
    間不詳），兩次購買地點都是在臺中縣太平市東平國中（按
    ：此應為東平國小之誤，以下同）旁的一間7-11統一超商前
    （地理位置詳如卷附之Google網路地圖），第一次及第二次
    我都用公共電話撥打0000000000給他的，第三次就是今（7
    月9日）日警方所查獲的時間、地點。（問：第一次是何人
    與你接洽？如何交易毒品安非他命？數量？重量為何？）是
    我朋友綽號「叔叔」之男子與我接洽的，當時我獨自一人到
    7-11超商後，就再用公共電話打電話0000000000給他，不久
    他就獨自一人騎乘一部銀色輕機車車號不詳，與我當面碰面
    以新臺幣500元當面交易毒品安非他命一包，重量不詳。（
    問：第二次是何人與你接洽？如何交易毒品安非他命。數量
    ？重量為何？）第二次的購買時，我也是用公共電話打電話
    0000000000給他，相約的地點與第一次一樣。（現警方提供
    你犯罪嫌疑人指證一覽表，在編號1～10號之男子照片中，
    你是向哪一位男子購買毒品安非他命？）編號3號（按：依
    據警卷第51頁顯示3號係被告林宗杰無誤）。……（問：現
    於本所之男子林宗杰【67.03.31.生、統號Ｚ000000000、住
    臺中縣太平市○○里○○路46號】是否為你向他購買毒品安
    非他命綽號「叔叔」之男子？）經我指認確定無誤。（問：
    為何你能確定林宗杰就是其本人販售毒品安非他命給你之人
    ？）因為第一次及第二次都是他本人與我碰面當場交易毒品
    安非他命，所以我能確定是林宗杰本人。」等語明確（參閱
    警卷第22至24頁）。由該等證述內容可知，證人李元益就向
    被告林宗杰購毒之時間、地點、聯絡方式均已為相當詳實之
    陳述，且就販賣毒品之賣家，亦明確為相片、年籍資料之指
    認，其中所稱販毒之人為綽號「叔叔」之人，以「叔叔」之
    台語發音與被告自稱綽號為「阿杰」之台語發音極為相近，
    顯然證人李元益係明確指認被告販毒情節，並無誤認之理。
    再參諸被告所持用之0000000000號行動電話於99年6月1日至
    30 日期間之通話基地台位置所在地，確實與東平國小之地
    理位置相當接近，有該電話之通聯記錄（含基地台位置）、
    網路Google東平國小地圖及東平國小與該等通聯基地臺中之
    大宗即改制前之「臺中縣太平市○○○路304號4樓頂」處之
    相對位置圖（距離僅17秒之行車距離）在卷可稽，堪認證人
    李元益斯時所為之陳述與事實確實有相吻合之處，果承辦員
    警真有誘導證人李元益之情形，諒無可能「教導」證人李元
    益講出與客觀事實相符之時間、地點之交易過程。佐以該等
    偵查中之證述內容與警詢中均屬相符，以一般人之記憶力而
    言，距離事件發生越近，就事件之印象當較事後經過數月後
    來得清晰，由此益徵證人李元益於警詢中所為之證述具有特
    別可信之情節。
  3.此外，證人李元益亦於99年10月12日偵查中具結證述：「（
    檢察官問：你之前有無跟林宗杰買過安非他命？）有，先前
    有兩次，第1次在6月中旬左右，地點在臺中縣太平市○○○
    路的統一超商附近，統一超商就在東平國中（按：此應為東
    平國小之誤，以下均同）的旁邊，我當時是買500元安非他
    命，安非他命用透明夾鍊袋裝，當時一手交錢，一手交貨，
    有完成交易，沒有其他人陪同他來。第2次是在6月底左右，
    地點也是在同一個地方，我是買500元安非他命，也是用透
    明夾鍊袋裝著，當時一手交錢，一手交貨，已完成交易，我
    當次也是用公共電話撥打0000000000的行動電話，如果沒有
    通，我就會打0000000000的電話，也是林宗杰一個人來跟我
    交易，沒有其他人陪同他來。（檢察官問：你在電話中，你
    如何跟林宗杰表明要買安非他命？）我都問他在哪裡，就直
    接去找他，之後再當面跟他開口。……（檢察官問：你都在
    哪裡打公共電話？）到統一超商附近才打給他。……（檢察
    官問：尿液結果是否出來了？）出來了，我已經勒戒出來了
    ，呈現安非他命陽性反應，我的安非他命都是跟林宗杰買的
    ，沒有跟其他藥頭買過。……（檢察官問：林宗杰稱他都是
    請你而已，沒有賣你安非他命，有何意見？）我真的有給他
    錢，不是他免費請我的。……（檢察官問：你有無精神不佳
    ？）沒有。（檢察官問：檢察官有無強迫或誘導你嗎？）沒
    有。」等語明確（參閱99年度偵字第16221號卷第54至56頁
    ）。觀諸此等證述內容，均在在與證人李元益於警詢中證述
    情節相符，本件證人李元益於偵查中作證斯時，既無因施用
    毒品而遭移送及刑罰處罰之疑慮（係依法送觀察勒戒），實
    無在檢察官告以相關指證上手得以減刑之情形下，遭到利誘
    而為不實之指述之理。再者，證人李元益雖於本院審理時稱
    ：因為偵查當天是承辦員警帶伊去地檢署開庭，員警並在庭
    外等候，伊才會照著警詢中之陳述繼續在偵查中作證云云。
    然而，證人李元益非但未能指認究竟係何警員對之為不實陳
    述之利誘、教導，且其警詢、偵查中所述內容經事後以客觀
    事證檢證結果，均屬相符，其謂該等證述內容都是遭員警一
    一教導而為陳述，實屬極難想像之事。
  4.再者，證人李元益於本院審理中，由檢察官對之為覆主詰問
    前，經本院將之與被告隔離後，先對被告就相關細節詢問後
    ，再進行證人李元益之交互詰問，而證人李元益於檢察官覆
    主詰問之過程中，其證述內容除了就與被告認識係透過綽號
    「牛奶」（台語）之人介紹認識之過程，以及彼此經常出沒
    在改制前之臺中縣太平市○○路一帶、改制前之臺中縣大里
    市○○路之電子遊戲場部分，以及曾經一同在證人李元益位
    於改制前之臺中縣大里市某友人住處用同一個玻璃球施用過
    甲基安非他命之與本件販賣毒品無直接關涉之部分與被告林
    宗杰所述相吻合外，其餘就約在改制前之臺中縣太平市東平
    國小旁邊之方式、目的、見面情形之事，仍有如下所述之齟
    齬處：
    (1)被告係供稱：有去過1、2次，有一次是因為證人李元益很
      「盧」（台語，即很囉唆、糾纏之意），一直打電話給伊
      ，所以伊才依證人李元益指定之地點前往東平國小旁邊的
      統一超商赴約，伊想說因為有跟證人李元益借過一個玻璃
      球，所以就去超商那邊與證人李元益碰面，碰面時，證人
      李元益一直問伊有無安非他命，伊說沒有，證人李元益還
      不相信，後來伊讓證人李元益摸摸看確實沒有後，證人李
      元益才問起玻璃球之事，伊便帶證人前往機車停放處，打
      開機車置物箱讓證人將該乾淨的玻璃球拿回去。還有一次
      是在還玻璃球之前，曾經有一次證人李元益打電話問伊有
      沒有安非他命，伊說除了剩一點自己用的外就沒有了，但
      是證人李元益又叫伊下去東平國小旁邊的超商見面，並表
      示要一起去拿，伊說自己也打不通電話（亦即無法與上手
      聯繫），並問證人李元益是否打不通電話找不到上手，證
      人李元益說他也打不通，後來大家就各自回去了。此外，
      會約在東平國小旁邊的統一超商，這一地點是證人李元益
      指定的，是他到超商的時候打電話給伊叫伊過去等語。（
      參閱本院審理筆錄第52頁背面至53頁以及第53頁背面）
    (2)惟證人李元益乃具結證稱：兩人來往的方式，不是被告到
      草湖來找伊，便是伊去太平某國小旁邊的統一超商找被告
      ，去太平國小旁的7-11是伊打電話給被告問有無安非他命
      ，被告就指定該地點，要伊去那邊等他等語（參閱本院審
      理筆錄第54頁背面）；以及結證稱：只曾經跟被告約在太
      平的某國小旁邊的統一超商見過一次面，當時打電話給被
      告問有無安非他命，他說沒有，兩人就約在那邊準備一起
      去買，見面之後被告就帶伊去向被告的友人購買安非他命
      ，那次有買到等語（參閱本院審理筆錄第57頁）。
    (3)綜觀上述被告供述及證人李元益證述內容，不但就見面次
      數、見面地點指定之人部分有所不同，且就約在該處後有
      無一起去購買毒品亦有所齟齬，在此等隔離訊問之情形，
      更見證人李元益與被告在未能一一串證的情況下，所述有
      所不合之處，足徵證人李元益於本院審理中所為：不曾在
      犯罪事實一、(一)所示時、地向被告購買甲基安非他命云云
      ，係為迴護被告而臨訟編纂之詞。
    (4)再細譯證人李元益於本院審理中所證述情節，其既稱與被
      告比起來，伊與綽號「牛奶」之亦有施用安非他命習性之
      友人較為熟稔，惟伊想用安非他命時會找被告要，而不是
      找「牛奶」等語，則證人李元益豈有捨關係較為緊密之「
      牛奶」而改找只是在電子遊戲場的玩伴性質之被告要免費
      的安非他命來施用之理。況被告於本院審理時亦供稱：證
      人李元益很「盧」，常常向伊要安非他命，伊都說沒有等
      語，果被告真的都不曾或極少拿安非他命給證人李元益，
      照道理來說，證人李元益斷無會三番兩次找被告看看是否
      有免費的安非他命可以施用，被告此處所辯以及證人李元
      益所證述內容，在此亦見與常情不相符之處，是證人李元
      益於本院審理中所為之證述，更有明顯偽證而欲為被告脫
      罪之情，應屬昭然若揭。
  5.查販賣毒品（於本件為第二級毒品甲基安非他命）係政府嚴
    予查緝之違法行為，且毒品可任意分裝或增減其分量，各次
    買賣之價格，當亦各有差異，隨供需雙方之資力、關係之深
    淺、需求之數量、貨源之充裕與否、販賣者對於資金之需求
    如何即殷切與否，以及政府查緝之態度，進而為各種不同之
    風險評估，而為機動性之調整，因之販賣之利得，除經坦承
    犯行，或帳冊價量均記載明確外，委難察得實情，是縱未確
    切查得販賣賺取之實際差價，但除別有事證，足認係按同一
    價格轉讓，確未牟利之情形外，尚難執此認非法販賣之事證
    有所不足，致知過坦承者難辭重典，飾詞否認者反得逞僥倖
    ，而失情理之平。況販賣者從各種「價差」或「量差」或係
    「純度」謀取利潤方式，或有差異，然其所圖利益之非法販
    賣行為目的，則屬相同，並無二致；衡諸海洛因毒品取得不
    易，量微價高，依一般社會通念以觀，凡為販賣之不法勾當
    者，倘非以牟利為其主要誘因及目的，應無甘冒被查緝法辦
    重刑之危險，平白無端義務為該買賣之工作，是其販入之價
    格必較售出之價格低廉，而有從中賺取買賣差價牟利之意圖
    及事實，應屬符合論理法則且不違背社會通常經驗之合理判
    斷。查被告與購毒之證人李元益並非至親，若無藉此牟利之
    情，自無費心自甘承受重典，特地約定地點見面，將前價值
    為各為500元之甲基安非他命無償贈予證人李元益之理。是
    本件被告確具營利之意圖，即堪認定。
  6.綜上所述，證人李元益於本院審理中所為之證述內容既有上
    揭所示之不符常情而顯屬刻意迴護被告之詞，而相對於該等
    審理中之證述，其於警詢、偵查中所為之證述（偵查中並已
    為具結）亦與客觀事實較為符合，復為距離案發時點較近而
    記憶較為深刻之時所為之陳述，顯然屬具有特別可信之情形
    而足供本院採為認定被告有如犯罪事實一、(一)所示販賣第二
    級毒品甲基安非他命予證人李元益之犯行之證明。是本院依
    據證人李元益於警詢、偵查中之較審理時可信之證述內容，
    佐以被告所持用之0000000000號行動電話於99年6月1日至30
    日間之附有基地台位置之通聯紀錄、東平國小之網路地圖、
    東平國小與被告持用手機發話、受話位置大宗之改制前臺中
    縣太平市○○○路304號之相對位置圖，堪認證人李元益於
    警詢、偵查中所為一致之證述與客觀事證相符，並有相當之
    事證足資佐證，而被告所辯：不曾販賣毒品予證人李元益，
    只曾一起施用過云云，既如上述而有多處悖於常情之處，顯
    屬犯後矯飾卸責之詞，不足為採，因認被告上揭犯罪事實一
    、(一)所示之犯行，乃屬事證明確，應依法予以論科。
二、論罪部分：
  (一)犯罪事實一、(一)部分：查甲基安非他命為毒品危害防制條例
    第2條第2項第2款所示之第二級毒品，不得持有、販賣。是
    核被告林宗杰此部分所為，係犯毒品危害防制條例第4條第2
    項之販賣第二級毒品罪2次，其各次於販賣前後持有第二級
    毒品甲基安非他命之行為，乃屬低度行為，均為各次販賣甲
    基安非他命之高度行為所吸收，不另論罪。
  (二)犯罪事實一(二)部分：按藥事法第83條第1項轉讓禁藥罪之法
    定刑為7年以下有期徒刑，得併科新臺幣5百萬元以下罰金，
    較毒品危害防制條例第8條第2項轉讓第二級毒品罪之法定刑
    為重。又藥事法第83條第1項係於93年4月21日修正公佈，同
    年月23日起施行，為毒品危害防制條例之後法。而毒品之範
    圍尚包括影響精神物質與其製品，藥事之管理，亦非僅止於
    藥品之管理，另毒品未必係經公告之禁藥，禁藥亦未必為毒
    品。毒品危害防制條例與藥事法二者，並無必然之特別法與
    普通法關係。故除有轉讓之第二級毒品達毒品危害防制條例
    第8條第6項之一定數量，經依法加重後之法定刑較藥事法第
    83 條第1項之法定刑為重之情形外，因藥事法第83條第1項
    為後法，且為重法，應優先適用藥事法處罰（臺灣高等法院
    暨所屬法院94年法律座談會刑事類提案第8號研討結果參照
    ）。本件被告林宗杰僅轉讓重量不詳、惟約為1次施用份量
    之第二級毒品甲基安非他命1小包予證人張○○1次，數量顯
    未達行政院93年1月7日院臺法字第０９３００８０５５１號
    令頒「轉讓持有毒品加重其刑之數量標準」第2條關於第二
    級毒品淨重10公克以上之標準，故依法規競合，以重法優於
    輕法之適用法則，本案被告轉讓禁藥第二級毒品甲基安非他
    命予證人張○○之犯行，自應適用藥事法論處。是被告林宗
    杰此部分所為，係犯藥事法第83條第1項之轉讓禁藥罪1次。
三、科刑部分：按兒童及少年福利法第70條第1項所定，成年人
    故意對兒童及少年犯罪，除各該罪就被害人係兒童及少年已
    定有特別處罰規定者外，應加重其刑至二分之一，係對被害
    人為未滿18歲之兒童及少年之特殊要件予以加重處罰，乃就
    犯罪類型變更之個別犯罪行為予以加重，屬刑法分則加重之
    性質。成年人故意對兒童及少年犯罪而依該項規定加重其刑
    者，固不以其明知被害人為兒童及少年為必要，但仍須證明
    該成年人有對兒童及少年犯罪之不確定故意，亦即該成年人
    須預見被害人係兒童及少年，且對於兒童及少年犯罪並不違
    背其本意，始足當之，最高法院95年度台上字第5731號裁判
    意旨可資參照。本件被告上揭如犯罪事實一、(二)所示之轉讓
    毒品予時未滿18歲之證人張○○（案發後已滿18歲）部分，
    因被告已供稱：不知道當時證人張○○未滿18歲，且依卷內
    事證亦無從認定被告於轉讓毒品甲基安非他命時對於證人張
    ○○之年紀未滿18歲已有所認知或不確定故意，揆諸前開裁
    判意旨，並依罪疑為有利於被告之原則，此部分在缺乏事證
    之情形下，自不得對被告此部分之行為依兒童及少年福利法
    第70條第1項之規定予以加重其刑，附此敘明。爰審酌被告
    林宗杰明知甲基安非他命係第二級毒品，同時亦係藥事法所
    規範之禁藥，具有戕害他人身心之特性，竟無視國家杜絕毒
    品犯罪之禁令，為貪圖不法利益，鋌而走險販毒，損害國民
    身心健康，危及社會治安情節甚鉅，惡性不小，惟兼慮及個
    別販賣毒品之次數、數量、各次交易金額、轉讓禁藥之次數
    、數量非鉅，及其遭查獲之第二級毒品之數量尚非甚多（依
    其毛重、驗餘淨重觀之，約均為施用1次、價值500元之份量
    ）之情，並衡酌被告林宗杰犯後僅就轉讓禁藥部分坦承犯行
    ，就其餘販賣第二級毒品甲基安非他命之犯行，不僅矢口否
    認，甚且臨訟編纂卸責之詞，且先後均有辯解不一之情形，
    犯後悔意顯然不深，態度亦非良好，並同時審酌其生活狀況
    、智識程度、犯罪之動機、目的、手段等一切情狀，分別就
    其上揭所犯各罪量處附表各該編號項下「主刑」及「從刑」
    欄所示之主刑及從刑，並就主刑部分依法定其應執行之刑。
四、沒收之諭知：
  (一)扣案之第二級毒品甲基安非他命2小包（係各以透明之塑膠
    夾鍊袋予以包裝）部分：按查獲之第二級毒品，不問屬於犯
    人與否，均沒收銷燬之，毒品危害防制條例第18條第1項前
    段訂有明文。又以營利為目的販入毒品，經多次販賣後，持
    有剩餘毒品被查獲，其各次販賣毒品行為，固應併合處罰。
    惟該持有剩餘毒品之低度行為，應僅為最後一次販賣毒品之
    高度行為所吸收，不另論罪。則就該查獲之剩餘毒品，祇能
    於最後一次之販賣毒品罪宣告沒收銷燬，不得於各次販賣毒
    品罪均宣告沒收銷燬（最高法院97年度臺上字第4068號判決
    參照）。另犯販賣毒品之罪者，其供犯罪所用之物，均沒收
    之，毒品危害防制條例第19條第1項亦定有明文。本件於被
    告林宗杰身上扣獲之透明結晶物2小包（驗餘淨重分別為0.
    6084公克、0.6022公克），經行政院衛生署草屯療養院鑑定
    結果，均經檢出含有第二級毒品成分之甲基安非他命（Meth
    amphetamine），有該院草療鑑字第0990700171號鑑定書在
    卷可稽。被告雖供稱：扣案之第二級毒品甲基安非他命2小
    包係案發前數日才向他人購得云云，惟觀諸該等甲基安非他
    命之毛重均為0.8公克，數量均等，果係自己欲施用，當無
    須將之等量分裝而攜帶在身上，是該等物品堪認係被告所有
    而供販賣第二級毒品所用之物，甚為明確。是依上開說明，
    扣案之結晶物2小包既為第二級毒品甲基安非他命，且為供
    被告犯罪所用之物，自應依毒品危害防制條例第18條第1項
    前段之規定，於被告林宗杰所犯如附表編號2.項下予以宣告
    沒收銷燬之。至於該等結晶物之外包裝透明夾鍊塑膠袋顯與
    呈結晶物狀之甲基安非他命屬可分離之物，且係用於包裹毒
    品，防止其裸露、潮濕而便於攜帶，亦係供犯罪所用之物，
    此部分之外包裝塑膠袋自應依毒品危害防制條例第19條第1
    項之規定，於附表編號2.項下一併予以宣告沒收。
  (二)扣案之行動電話及電子磅秤部分：按毒品危害防制條例第19
    條第1項有關沒收之規定，係刑法第38條第1項第2款、第3項
    之特別規定，採義務沒收主義，但該條項並無如同條例第十
    八條第一項所定「不問屬於犯人與否，沒收之」之明文，自
    屬相對沒收主義之立法。是其應沒收之物，應以屬被告或共
    犯所有者為限。又該規定所稱「追徵其價額」者，係指所沒
    收之物為金錢以外之其他財物而無法沒收時，應追徵其價額
    ，使其繳納與原物相當之價額。如所得財物為金錢而無法沒
    收時，始應「以其財產抵償之」（最高法院95年度臺上字第
    305號判決意旨參照）。經查：
  1.被告林宗杰遭查扣之行動電話中關於門號0000000000號SIM
    卡所插用之手機（手機序號為000000000000000）1支、門號
    0000000000號SIM卡1張及所插用之手機（手機序號為000000
    000000000）1支，均係被告所有，業經被告坦認在卷（被告
    並稱該0000000000號SIM卡雖非以被告名義申請，惟係被告
    向他人購買持用），而該等物品並為被告用供本件販賣第二
    級毒品甲基安非他命予證人李元益所用之物，業如前述（證
    人李元益已於偵查中供稱：要打電話找被告若00000000000
    號電話不通，就改撥00000 00000號電話找被告），依上開
    說明，爰依毒品危害防制條例第19條第1項前段之規定，將
    該等門號為0000000000號SIM卡1張，及序號分別為00000000
    0000000號、000000000000000號之手機各1支，在被告販賣
    第二級毒品予證人李元益之2次犯行項下予以宣告沒收（參
    見附表編號1、2）。至門號為0000000000號之SIM卡1張，雖
    係被告持以與證人李元益聯絡毒品交易事宜所使用之物，惟
    該電話係證人張○○之物，僅借給被告，日後尚須返還一節
    ，業經被告及證人張○○供明、證述在卷，既非被告所有之
    物品，依上揭說明意旨，本院就此部分自不加以宣告沒收；
    此外，其餘扣案之含0000000000號SIM卡之行動電話1支以及
    未插任何SIM卡之行動電話機3支，均無相關事證足資認定與
    被告本件犯行有關，爰亦不在本院宣告沒收之物品之列，均
    附此敘明。
  2.關於扣案之電子磅秤1個，係被告所有之物品，業據被告供
    明在卷，被告雖供稱：不曾用該電子磅秤量測過第二級毒品
    甲基安非他命之重量云云，惟本件扣案之第二級毒品甲基安
    非他命之毛重均為0.8公克，驗餘淨重分別為0.6084公克、
    0.6022公克，顯然在數量上為均等之物品，若非借助外在之
    度量衡，顯然難以達成等量分裝之結果，是被告此處所供稱
    乃與事實不符，本院認該電子磅秤亦係供被告分裝欲販賣予
    他人之第二級毒品甲基安非他命所用之物，爰依毒品危害防
    制條例第19條第1項之規定，於被告各次販賣第二級毒品（
    附表編號1.、2.）項下予以宣告沒收。
  (三)未扣案之販賣毒品所得部分：按毒品危害防制條例第19條第
    1項規定，犯販賣毒品罪者，其犯罪所得之財物均沒收之，
    係採義務沒收主義。故販賣毒品所得之對價，不問其中成本
    若干，利潤多少，均應全部諭知沒收，貫徹政府查禁煙毒之
    決心，以符立法本旨；又犯毒品危害防制條例第4條之販賣
    第一級或第二級毒品罪者，依同條例19條第1項規定，其因
    犯罪所得之物沒收之，如全部或一部不能沒收時，追徵其價
    額或以其財產抵償之。所稱因犯罪所得之物，自以實際所得
    者為限，苟無所得或尚未取得者，或係以被告積欠之債務抵
    償購買毒品之價款，既未因此而得有財物，僅係取得「債務
    抵銷」之財產上利益，既未因此而得有財物，自無從為沒收
    及追繳或抵償之諭知（最高法院89年度臺上字第1244號、91
    年度臺上字第2419號、96年度臺上字第2331號、第5551號、
    95年度臺上字第6051號判決意旨參照）。本件被告遭查獲時
    ，並未經一併扣獲販賣第二級毒品甲基安非他命予證人李元
    益之對價，此部分既均未經扣案，則依上揭說明意旨所示，
    爰就各次販賣毒品之所得一一依毒品危害防制條例第19條第
    1項之規定，於各該編號項下（即附表編號1.、2.）宣告沒
    收，如全部或一部不能沒收，均以被告林宗杰之財產抵償之
    （金錢無從追徵其價額）。
五、末查，本件證人李元益就曾向被告購買第二級毒品甲基安非
    他命之事，先於警詢中證述明確，復於偵查中經檢察官一再
    確認而具結證述屬實，惟於本院審理時則改為虛偽之陳述而
    證稱：不曾向被告購買第二級毒品甲基安非他命云云，經本
    院一再告以偽證罪之刑責後，猶為與偵查中相反之證述，所
    涉刑法第168條偽證罪部分，自應由檢察官另行卓處，附此
    敘明。
據上論斷，應依刑事訴訟法第299條第1項前段，藥事法第83條第
1項、毒品危害防制條例第4條第2項、第18條第1項前段、第19條
第1項，刑法第11條、第51條第5款，判決如主文。
本案經檢察官陳雅瑩到庭執行職務。
中　　華　　民　　國　 100　　年　　4 　　月　　21　　日
                  刑事第十一庭  審判長法  官  江奇峰
                                      法  官  廖純卿
                                      法  官  林學晴
附表
┌──┬────┬────┬───┬──────────┬─────┬─────┬───────────┐
│編號│犯罪時間│犯罪地點│對  象│行為內容            │所犯罪名  │主刑      │從刑                  │
├──┼────┼────┼───┼──────────┼─────┼─────┼───────────┤
│ 1  │99年6月 │改制前之│李元益│李元益以公共電話撥打│林宗杰販賣│處有期徒刑│扣案之電子磅秤壹個、門│
│    │中旬某日│臺中縣太│      │林宗杰持用之門號0928│第二級毒品│柒年貳月  │號0000000000號SIM卡所 │
│    │        │平市東平│      │188614、0000000000號│          │          │插用之行動電話機（序號│
│    │        │國小旁之│      │行動電話聯絡後，林宗│          │          │為00000000000000）壹支│
│    │        │統一超商│      │杰於左列時、地，以新│          │          │、插有門號0000000000號│
│    │        │        │      │臺幣（下同）500元之 │          │          │SIM卡壹張之行動電話機 │
│    │        │        │      │價格，販賣第二級毒品│          │          │（序號為00000000000000│
│    │        │        │      │甲基安非他命1小包予 │          │          │號、含SIM卡壹張）壹支 │
│    │        │        │      │李元益，並當場向李元│          │          │，均沒收。未扣案犯罪所│
│    │        │        │      │益收取500元。       │          │          │得新臺幣伍佰元，沒收，│
│    │        │        │      │                    │          │          │如全部或一部不能沒收時│
│    │        │        │      │                    │          │          │，以林宗杰之財產抵償之│
│    │        │        │      │                    │          │          │。                    │
├──┼────┼────┼───┼──────────┼─────┼─────┼───────────┤
│ 2  │99年6月 │同上    │同上  │同上                │同上      │同上      │扣案之第二級毒品甲基安│
│    │底某日  │        │      │                    │          │          │非他命貳小包（驗餘淨重│
│    │        │        │      │                    │          │          │分別為零點陸零捌肆公克│
│    │        │        │      │                    │          │          │、零點陸零貳二公克），│
│    │        │        │      │                    │          │          │均沒收銷燬之，而包裝上│
│    │        │        │      │                    │          │          │揭物品之外包裝透明夾鍊│
│    │        │        │      │                    │          │          │袋貳個，均沒收；扣案之│
│    │        │        │      │                    │          │          │電子磅秤壹個、門號0928│
│    │        │        │      │                    │          │          │18 8614號SIM卡所插用之│
│    │        │        │      │                    │          │          │行動電話機（序號為3552│
│    │        │        │      │                    │          │          │00 00000000）壹支、插 │
│    │        │        │      │                    │          │          │有門號0000000000號SIM │
│    │        │        │      │                    │          │          │卡壹張之行動電話機（序│
│    │        │        │      │                    │          │          │號為00000000000000號、│
│    │        │        │      │                    │          │          │含SI M卡壹張）壹支，均│
│    │        │        │      │                    │          │          │沒收。未扣案犯罪所得新│
│    │        │        │      │                    │          │          │臺幣伍佰元，沒收，如全│
│    │        │        │      │                    │          │          │部或一部不能沒收時，以│
│    │        │        │      │                    │          │          │林宗杰之財產抵償之。  │
├──┼────┼────┼───┼──────────┼─────┼─────┼───────────┤
│ 3  │99年7月9│改制前之│張○○│林宗杰於左列時、地，│林宗杰明知│處有期徒刑│（無）                │
│    │日晚間9 │臺中縣太│      │無償轉讓實際重量不詳│為禁藥而轉│柒月      │                      │
│    │時許前後│平市永成│      │，惟約供1次施用份量 │讓        │          │                      │
│    │        │公園內  │      │之第二級毒品甲基安非│          │          │                      │
│    │        │        │      │他命予張○○施用。  │          │          │                      │
└──┴────┴────┴───┴──────────┴─────┴─────┴───────────┘
以上正本證明與原本無異。
如不服本判決應於收受判決後10日內向本院提出上訴書狀，並應
敘述具體理由；其未敘述上訴理由者，應於上訴期間屆滿後20日
內向本院補提理由書（均須按他造當事人之人數附繕本）「切勿
逕送上級法院」。
                                      書記官  簡雅文
中　　華　　民　　國　 100　　年　　4 　　月　　21　　日
附錄論罪科刑法條
毒品危害防制條例第4條第2項
製造、運輸、販賣第二級毒品者，處無期徒刑或 7 年以上有期
徒刑，得併科新臺幣 1 千萬元以下罰金。
藥事法第83條第1項
明知為偽藥或禁藥，而販賣、供應、調劑、運送、寄藏、牙保、
轉讓或意圖販賣而陳列者，處 7 年以下有期徒刑，得併科新臺
幣 5 百萬元以下罰金。
